【裁判字號】    98,建,6
【裁判日期】    990831
【裁判案由】    給付工程款
【裁判全文】
臺灣彰化地方法院民事判決  98年度建字第6號
原      告  興勇土木包工業
法定代理人  己○○
訴訟代理人  陳建勛律師
複代理人    甲○○
            丁○○
被      告  彰晟營造工程股份有限公司
法定代理人  乙○○
訴訟代理人  陳青來律師
上列當事人間請求給付工程款事件，本院於民國99年8月12日言
詞辯論終結，判決如下：
    主      文
被告應給付原告新台幣肆佰伍拾貳萬零肆佰柒拾肆元，及自民國
98年2月14日起至清償日止按年利率百分之五計算之利息。
原告其餘之訴駁回。
訴訟費用（減縮部分除外）新台幣壹拾壹萬參仟柒佰肆拾肆元由
被告負擔2分之1，其餘由原告負擔。
本判決第一項於原告以新台幣壹佰伍拾壹萬元為被告供擔保後，
得假執行；但被告如以新台幣肆佰伍拾貳萬零肆佰柒拾肆元為原
告供擔保後，得免為假執行。
原告其餘假執行之聲請駁回。
    事實及理由
一、訴狀送達後，原告不得將原訴變更或追加他訴，但一請求之
    基礎事實同一者。…二擴張或減縮應受判決事項之聲明者…
    。七不甚礙被告之防禦及訴訟之終結者，不在此限，民事訴
    訟法第255條第1項第2、3、7款定有明文。本件原告於起訴
    時係聲明請求被告應給付原告新臺幣（下同）12,128,003元
    及自起訴狀繕本送達翌日起至清償日止按年息百分之5計算
    之利息，嗣於訴狀送達後以書狀減縮聲明為被告應給付原告
    8,794,037元及上開法定利息，核係減縮應受判決事項之聲
    明，合於前揭規定，自應准許，合先敘明。
二、本件原告起訴主張：
  (一)原告於民國91年9月20日與被告簽訂工程合約書，承攬高鐵
    中二－代辦中華電信管道工程（下簡稱中二電信工程）、高
    鐵中三－代辦中華電信管道工程（下簡稱中三電信工程）、
    高鐵中二－代辦高鐵資訊幹道管道工程（下簡稱中二資訊工
    程）、高鐵中三－代辦高鐵資訊幹道管道工程（下簡稱中三
    資訊工程）、高鐵中二－代辦台電配電管路工程（下簡稱中
    二電力工程）、高鐵中三－代辦台電配電管路工程（下簡稱
    中三電力工程）、高鐵中三－代辦電力69KV輸電管路工程（
    下簡稱中三69KV工程）、中二號路3-1標－管線預埋工程（
    下簡稱中二3-1標工程）、中二號路3-2標－管線預埋工程（
    下簡稱中二3-2標工程），上開工程原告已分別於94年9月（
    中二部分）、10月（中三部分）完工，並經被告驗收完成，
    被告應將工程款尾款全數給付，被告迄今卻遲未辦理結算，
    而未付清，上開各項工程已給付及尚積欠工程款數額詳如附
    表一所示。
  (二)依據上開工程契約書付款辦法第2條，工資每次請款應扣除
    實做完成數量估驗金額之20%為保留款，並應依估驗金額附
    足發票憑證，其保留款經業主、甲方（即被告）驗收合格，
    結算後付17%，餘3%為工程保固金於期滿無誤，無息退還乙
    方（即原告）。經核算被告尚未支付原告之工資，扣除3%
    之工程保固金後，被告尚積欠原告之工資如附表一「尚積欠
    工資」欄所示，合計為8,514,405元。被告辯稱兩造所訂工
    程契約之契約金額為連工帶料之金額，並非只有工資金額；
    並謂購買材料、簽收材料、管理使用材料均由原告為之，從
    而被告應給付予原告之工程款，自應先扣除被告支付予材料
    供應商之材料款云云。惟查，兩造所訂定工程契約雖就工程
    總價有所約定，然兩造對於材料費用及工資費用於契約中仍
    有予以區分約定，工資費用部分，依工程契約書付款辦法2
    規定，工資每次請款應扣除實做完成數量估驗金額之20%為
    保留款，並應依估驗金額附足發票憑證…；工程契約書付款
    辦法第3條規定，付款辦法：工資請款100％現金票。機械工
    資請款50％現金票＋50％期票天，及工程契約書付款辦法第
    7條規定，本工程領款時間，為次月之10日…等規定可知，
    原告係按月向被告請款，而原告依契約所得請領，及原告實
    際向被告請領之款項均僅係工資。再依工程契約書付款辦法
    第6條規定，本工程請款，於當月3日前將工程（工資）發票
    送交甲方工地主任，以憑辦理請款手續…及前開工程契約書
    付款辦法第2條可知，原告係依得請領工資之金額提供發票
    予被告。而材料部分，依工程契約書付款辦法第10條規定，
    本工程使用之各項材料由乙方簽認後，由甲方與供貨材料商
    簽訂合約。可知工程所需材料，均由被告向材料供應商訂貨
    。又依工程契約書付款辦法第11條規定，材料供應商請款需
    經乙方簽認後，其貨款由甲方依材料供貨合約先行支付。可
    知材料費用並非原告向被告請款時一併請領，而係由被告先
    行支付材料供應商，並係被告直接給付予材料商，而非經由
    原告交付，另有部分材料款項，被告並未經原告簽認，即逕
    予支付材料商。因此於工程契約書付款辦法第12條規定，材
    料入工區內由乙方負責保管責任。該規定可知因材料為被告
    所有，故兩造需另行約定由原告負保管責任。綜上所述，並
    佐以兩造所訂工程契約均有就工資金額，於契約中另紙計算
    、記載，各項工程款總價詳如附表一所示，可證兩造之工程
    契約為民法第490條所定，由定作人提供材料，承攬人施作
    之一般承攬契約，而非連工帶料之製作物供給契約，被告主
    張給付予原告之工程款，應再扣除支付予材料供應商之材料
    款，顯無理由。且上情亦可由證人方映智於98年4月23日在
    鈞院證稱「契約一開始約定的工程數量表第二張是關於工資
    的費用，裡面包含機械工資」、「因為材料是由被告付款，
    所以才會在契約中把工資的部分另外列表」、「本件契約的
    總金額就是連工帶料的金額」、「月結時除了工資之外，還
    會同時結材料的部分，材料部分是由原告簽認之後被告付款
    ，材料則以原告當月叫的貨並簽認後的單據去結算」、「（
    問：材料部分是由誰付款給材料商？）經由原告簽認後，公
    司直接支付給材料商，我說的簽認指的是原告簽認確實有收
    到這些材料」、「每批材料原告都會先確認內容及數量及價
    格，確認之後我們再支付給材料商，也是月結之後，才同時
    支付材料款給材料商。材料的發票是由材料商直接開給我們
    公司，契約上有約定，原告開給被告的發票都是工資的費用
    」、「（材料）由原告工務所的人員簽收，這些簽收單到時
    候材料商一起附上請款單送給我們，我們在月結的時候，再
    統一拿給原告確認」、「工程需要什麼材料，我們會告訴原
    告，原告再與我們公司共同訪價去找材料商，確定找哪一家
    後，再由原告向該材料商叫貨」等語可證。被告辯稱購買材
    料由原告為之，被告應給付予原告之工程款，應先扣除被告
    支付予材料供應商之材料款云云。然而，由各個工程合約書
    之「工程數量表」，工資之數額遠低於材料款，原告僅得向
    被告請領工資，所請領之工資倘若再扣除材料款，原告豈非
    分文未得？被告辯解謬誤之處，實不待言。倘若原告承攬系
    爭工程之工程款為連工帶料，應由原告訂購材料並付款，原
    告再就工資與材料費用一併向被告請款。但由證人方映智上
    開證詞，顯見系爭簡易工程合約書固有約定工程總價，但兩
    造就工資部分另有特別約定數額，材料則由被告供應、付款
    ，原告係在材料商送貨至工地時，確認材料內容、數量及價
    格後簽認，用以讓被告與材料商月結材料款。原告充其量僅
    係輔助被告確認其所購置材料之內容、數量是否正確，並不
    因此需支付材料款。因為原告與材料商之間無買賣關係，材
    料款係由被告支付予材料商，故材料款之發票由材料商直接
    開立給被告，原告僅就工資部分，開立統一發票予被告。證
    人方映智之證詞，適足以證明被告辯稱材料係由原告購買之
    辯解云云，並非實在。原告既不負責供應材料，僅能就工資
    部分向被告請款，被告辯稱給付予原告之工程款，應先扣除
    材料款云云，顯無理由。況依工程契約書付款辦法第2條後
    段，就工資之結算業已明訂「…其保留款經業主、甲方（即
    被告）驗收合格，結算後付17%，餘3%為工程保固金於期滿
    無誤無息退還乙方（即原告）」。但被告所提計算表，其以
    「結算金額」扣除「工程支出」，再扣除「工程保固金」之
    方式計算「結餘款」，與上開付款辦法第2條所約定之計算
    方式不符，不知被告計算之依據何在，故被告所為之計算，
    實不足採。又兩造並未約定以連工帶料之方式計算工資，材
    料款係由材料商向被告請款，被告直接付款給材料商，原告
    僅得向被告請領工資，亦僅就工資部分開立統一發票給被告
    ，既然原告僅負責施作，何來「節省材料之利益歸於原告」
    可言，縱有節省材料，利益應歸於被告，蓋其可減少材料款
    之支出。故被告所辯兩造所訂工程契約之契約金額為連工帶
    料之金額，並非只有工資金額云云，並非實在。
  (三)且系爭中二電信、中三電信、中二資訊、中三資訊等四個工
    程部分，兩造就此四項工程訂立簡易工程合約書內另有製作
    工程數量表做為附件，工程數量表有兩頁，兩頁各工項的數
    量乘以單價即得出總計金額，但第二頁所列單價金額均低於
    第一頁所列單價金額。以系爭中二電信工程為例，項次1「
    人孔#4」，第一頁的單價為75,000元，第二的單價僅有7,00
    0元；項次2「人孔#8」，第一頁的單價為250,000元，第二
    的單價僅有40,000元。顯見第一頁之單價係包含材料款及施
    工工資，第二頁之單價則僅有施工工資。再就系爭中二電力
    、中三電力等二個工程部分，雖未如前開系爭中二電信、中
    三電信、中二資訊、中三資訊等工程，在簡易工程合約書內
    製作工程數量表作為附件，而係將原告得請領之工資，以月
    結工資報表約定，仍可證明兩造就施工工資有另行約定。綜
    上所述，可知兩造就原告得請領之工資，另有約定，原告僅
    向被告請領施工報酬，被告僅給付原告工資，兩造之契約關
    係絕非被告所辯稱之「連工帶料」發包。否則，施工項目、
    數量既均相同，將材料費與施工工資合併計列即可，何需另
    就工資另為約定及計算，是以，被告主張給付予原告之工程
    款，應先扣除支付予材料供應商之材料款，顯無理由。
  (四)再查，被告於系爭工程進行中，屢以契約所未約定之事由，
    擅自從原告所得請領之工程款中扣除款項，原告遭不明扣款
    之工程程款，於中三69KV工程部分，92年5月30日貝爾3月試
    驗費、環氧脂抗壓、黏著力強度、粒料篩分析、鋼筋拉力及
    彎曲、8mm尼龍繩試驗扣款13,965元；93年1月29日德昌扣款
    -租工扣款1,470元；93年4月9日德昌扣款-租工扣款20,26 5
    元；93年11月1日竣工圖製作扣款15,640元；93年11月1日工
    程拍照圖扣款7,350元；93年11月1日簽證費扣款26,250元；
    93年11月1日工地意外保險費扣款102,030元；94年4月11 日
    德昌扣款-租工扣款600元，合計於中三69KV工程部分共遭被
    告扣款187,570元，又於中二3-1標工程部分，93年8月10日
    貝爾請款文書費第一至三次扣款61,555元，另於中二3-2標
    工程部分，93年8月10日貝爾請款文書費第一、二次扣款30,
    507元。依民法第179條規定，被告應返還自原告所得請領之
    工程款中扣除之金額。被告雖辯稱上開92年5月30日貝爾3月
    試驗費、環氧脂抗壓、黏著力強度、粒料篩分析、鋼筋拉力
    及彎曲、8mm尼龍繩試驗費用，為材料檢驗費用，依工程契
    約書注意事項第6條，應由原告負擔；又93年1月29日、93年
    4月9日、94年4月11日三次德昌租工扣款，係因施工後，工
    地現場遺有土方，原告未清除，德昌公司代為雇工清除，雇
    工費用由德昌公司向被告扣款，被告轉嫁予原告；及竣工圖
    製作、工程拍照圖、簽證費，係本件工程衍生費用，被告先
    行墊付，原告係連工帶料承包，應由原告負擔；及工地意外
    保險費，屬勞工安全衛生費用，應由原告負擔云云。惟查，
    本件工程契約書所記載之金額雖為連工帶料，但兩造另行約
    定工資數額，原告僅就工資部分向被告請款，材料款則由被
    告支付給材料商，此為兩造所不爭執。原告僅負責施工，材
    料檢驗費用無由令原告負擔。且原告否認在施工後有土方遺
    留未清除之事。德昌公司是否確有代雇工清除施工遺留土方
    ，所清除之土方是否為原告施工所遺留，被告均未舉證證明
    之。被告主張原告施工過程管理不當，遭業主罰款138,500
    元，並提出台灣電力股份有限公司雲林區營業處工程結算驗
    收證明書，台電公司因施工過程管理不當所進行之罰款，其
    罰款對象係德昌公司，並非被告。該工程結算驗收證明書所
    列舉之扣款事由，究應歸責於何人，究係德昌公司應自行負
    擔，抑或可歸責於被告，被告並未舉證說明，一味將罰款責
    令原告負擔，顯無理由。再者，竣工圖製作、工程拍照圖、
    簽證費等費用，均不在兩造契約範圍內，核屬被告向德昌公
    司辦理竣工結算時，需檢附之資料，被告應自行負擔，不得
    轉嫁原告。關於勞工安全衛生，原告依工程契約書附件(三)切
    結書第2條，僅應自行辦理參加勞工保險，至於工地意外保
    險費，當非勞工安全衛生之範疇，被告不得責令原告負擔。
    因此，上開被告屢以契約所未約定之事由，擅自從原告所得
    請領之工程款中扣除之不明扣款共279,632元，原告併請求
    返還之。
  (五)被告雖聲請傳喚證人戊○○及丙○○欲證明搭建工務所（工
    寮）及吊車之費用，應由原告負擔。然於98年10月27日言詞
    辯論期日時，證人戊○○（即嘉原企業行）證稱「兩造間的
    工程如何約定我並不清楚，不知道他們應該是由誰負責蓋工
    寮及圍籬」；證人丙○○（即三菱起重工程行）則證稱「款
    項是原告叫我直接對被告請款，我直接將發票還有簽帳單於
    每個月月底寄給被告請款，被告再開支票寄給我，所有的款
    項都已經結清了，我並不清楚原告為什麼叫我向被告請款，
    他們兩造間的契約如何約定付款我不清楚」。綜合證人之證
    詞，渠等對於施工款項，究係由原告，抑或被告負擔，均不
    瞭解，被告無從據以證明工務所搭建費用及吊車費用應由原
    告負擔。再者，工務所並不在兩造工程契約範圍內，此由工
    程契約書內，並無搭建工務所工程項目，即可為證。被告自
    不得諉詞系爭工程為連工帶料發包云云，即認為工務所搭建
    費用應由原告負擔。蓋工務所絕大部分空間均係用以堆置被
    告購入之施工材料，故工務所之搭建費用既由被告支付，其
    係為自己使用工務所之利益而支付，其主張對原告扣款，仍
    乏理由。至於原告人員在材料商或吊車行出車時，在送貨單
    或出車簽單上簽名，僅係用以表示材料已將材料送至工地、
    吊車行有出車，並非有負擔材料款、吊車費用之意思，此情
    由證人丙○○證稱「（問：簽單的目的是否要讓工地的人員
    確認你有出車？）是的」、「（問：你們最後跟被告請款的
    統一發票抬頭都是開被告？）是的」等語，亦可為證。
  (六)被告主張德昌營造公司對其扣款，應轉嫁原告云云，並提出
    德昌營造公司所製作之明細表，辯稱德昌營造公司向其扣款
    ，被告應將扣款轉嫁原告云云。惟被告所提出者，性質上為
    私文書，無製作人之簽名、蓋章，原告否認該文書之形式上
    真正。再者，明細表所列舉之扣款事由與扣款金額，俱無憑
    證，是否屬實，無從得知；被告復未舉證證明扣款之原因係
    可歸責於被告，率即辯稱應由原告負擔扣款云云，並無理由
    。況被告所提出之支出申請單，「承包商領款認簽章」欄記
    載「郵寄」字樣者，被告已於98年9月17日言詞辯論期日，
    自認「承包商領款認簽章」記載「郵寄」字樣之「支出明細
    單」並非寄給原告，費用亦非支付給原告。被告又訛稱「承
    包商領款認簽章」欄記載「郵寄」字樣者，「工地主任」欄
    如果有簽署「鍾文湧」，該簽名為真正。乃被告公司人員（
    如方映智、黃甲一、許樹田等人），偕同鍾文湧，確認下包
    廠商有施作該次支出明細單上之「工程項目」、「數量」及
    「金額」。惟查，鍾文湧並未在「工地主任」欄上簽名，縱
    鍾文湧有在「工地主任」欄簽名者，因鍾文湧或原告人員未
    在「承包商領款認簽章」欄簽名，自不能認為原告已同意被
    告逕行自應給付原告之工資中，將費用扣除，而認包含在已
    支付原告工資之範圍。此外，對照支出明細單，系爭中三電
    信下記載91年9月27日「鍾文湧自設臨時工務所及宿舍費」
    ，對照91年9月27日支出明細單，「工程項目」為圍籬等五
    項，金額為354,375元；系爭中二電力下記載93年4月1日「
    鍾文湧自設臨時工務所及宿舍費」，對照93年4月1日支出明
    細單，「工程項目」為「臨時工務所」，金額為388,542 元
    ，此二筆費用高達742,917元，是否為原告設置工務所、宿
    舍所用，並不明確；縱使為設置工務所、宿舍，但被告亦有
    使用工務所、宿舍，兩造對於設置費用之負擔並無任何約定
    ，被告認為應由原告負擔，顯無理由。再者，支出明細單上
    「承包者」均記載「嘉原企業行」，「承包商領款認簽章」
    欄均為「郵寄」，原告並未簽認，足認原告並未同意被告扣
    款。
  (七)被告自承僅就系爭中三69KV、中二3-1標、中二3-2標等三項
    工程與原告辦理工程數量結算等語。經查，此三項工程即係
    原告主張遭被告不明扣款279,632元部分，原告並非請求被
    告支付剩餘之17%工資，故與工程數量結算無關。另系爭中
    二電信、中三電信、中二資訊、中三資訊、中二電力、中三
    電力等六項工程部分，原告係請求被告支付20%保留款，扣
    除3%保固金，剩餘之17%工資，被告迄今亦未辦理工程數量
    結算，被告又於98年5月12日辯稱依系爭中二電力、中三電
    力、中二資訊、中三資訊、中二電信、中三電信等工程之結
    算明細表，被告應支付原告之金額，係以「結算金額」扣除
    「工程支出」，再扣除「保固金」而得云云。而原告另向被
    告所承攬施作之中雲B區開發工程（即161KV、雲科電信、雲
    科電力等三項工程），同樣以「結算金額」扣除「工程支出
    」後，原告溢領5,380,878元，被告主張抵銷云云。惟就系
    爭中二、中三工程部分，兩造所訂工程契約均有就工資金額
    ，於契約中另紙計算、記載，材料款則由被告另行支付予材
    料商，亦經證人方映智證述綦詳，是以，被告辯稱給付予原
    告之工程款，應再扣除支付予材料供應商之材料款云云，即
    無理由，業如前述。被告98年5月12日所製作之「興勇土木
    包工業烏日高鐵管線預埋工程結算明細表」，計算之「工程
    支出」數額，係依系爭工程支出明細資料製作。被告將系爭
    工程包含原告請領之工資（即項目欄記載「鍾文湧工資8成
    款」者）與其他配合廠商、材料款均列為「工程支出」，並
    據以辯稱「決算金額」扣掉「工程支出」，再扣掉「工程保
    固金」，為「結餘款」。惟原告依約既然僅得向被告請領工
    資，不得向被告請領材料款，被告應將工資扣除保固金後支
    付原告，被告其餘工程開銷、材料款，與原告無涉，被告卻
    要求原告負擔，並無理由，其製作之「興勇土木包工業烏日
    高鐵管線預埋工程結算明細表」計算方式錯誤，並不可採。
    再者，就中雲B區開發工程部分，同上所述，中雲B區開發工
    程部分（即161KV、雲科電信、雲科電力等三項工程），原
    告亦係向被告請領工資，材料款仍係由被告支付予材料商。
    被告製作之「興勇土木包工業中雲B區開發工程結算明細表
    」所列之「工程支出」數額，係依支出明細資料製作。被告
    一樣將中雲B區之工程，包含原告請領之工資（即項目欄記
    載「鍾文湧第次工資」者）與其他配合廠商、材料款均列為
    「工程支出」，要求原告負擔，進而主張原告溢領云云，其
    謬誤而不可採信之處甚明。退步言之，被告擴張請求積欠系
    爭中二、中三工程之工程款部分，被告所提出系爭中二、中
    三等六項工程之「工程支出」，其中詳列原告已向被告請領
    工資之金額（即項目欄記載「鍾文湧工資8成款」字樣者）
    ，原告已支領部分就雲科161KV部分分別為於94年8月1日至
    95年5月1日間，每月1日請領928,650元、670,342元、1,909
    ,340元、947,580元、255,000元、256,031元、152,000元，
    共5,118,943元；就雲科電信部分，94年12月1日及95年1月1
    日分別請領12,888,263元及1,250,520元，共2,538,783元；
    原告就雲科電力部分分別於94年11月1日、94年12月1日及95
    年4月1日分別請領1,259,514元、1,864,216元及80,454元，
    共3,204,184元外，其餘被告所列已支付之款項，原告否認
    ，請被告舉證證明之；被告如逕予扣款，未說明扣除該筆款
    項之依據何在，則無契約或法律依據，恣意扣款，自不可採
    。被告另稱系爭中三69KV、中二3-1標、中二3-2標工程等三
    項工程，均已結清尾款，並經訴外人楊玉雪在支出申請單上
    承包商領款認簽章欄簽名，而辯稱被告並無不明扣款情事云
    云。惟被告所提出支出申請單，其上固然有列出若干扣款項
    目，均與原告起訴狀所主張遭被告不明扣款之項目無關，被
    告上開所辯乏其所據，並不可採。依民事訴訟法第279條第1
    項之規定，原告就已請領之工資數額，無庸再行舉證。又被
    告所提出之「彰晟營造股份有限公司結算明細表」僅就系爭
    中二資訊工程、中三資訊工程為之，且為被告所自行製作，
    原告否認其真正，被告自應舉證以實其說。
  (八)被告所提出之支出申請單，其中除原告向被告請領工資之支
    出申請單（即工程款明細上記載「鍾文湧工資8成款」者所
    對應支出申請單），經原告簽認以外，其他未經原告簽認之
    支出申請單，僅略列出工程項目之概稱及金額，並未記載任
    何足以說明各該項金額，性質上是否屬於工程契約書付款辦
    法第3條所稱之「機械工資」實屬有疑。為何應由原告負擔
    之依據，或係根據合約之何項規定對原告進行扣款，均難令
    人採信。再者，上開未經原告簽認之支出申請單，於「承包
    商領款認簽章」欄，大多載明「某月某日郵寄」，然原告從
    未收到被告郵寄的支出申請單。是以，對於上開未經原告簽
    認之支出申請單及其上所列之金額，原告均否認其真實性，
    原告亦均未領取各該款項。承上，除了原告向被告請領記載
    「鍾文湧工資8成款」之工資支出申請單，經原告簽認以外
    ，其他之支出申請單，雖少數亦有原告員工之簽名。然查，
    原告員工所為之簽名，乃因被告要求需確認系爭工程確有各
    該款項之支出，原告員工始在支出申請單簽名確認。實際上
    ，原告並未領得各該款項，而各該款項究係由何人領取，原
    告並不知悉。
  (九)經核對中華電信公司台中營運處、交通部高鐵工程局、台灣
    電力公司函覆鈞院之工程結算資料，並無意見，因此，系爭
    各項工程實做工資總額詳如附表一所示。又被告另列於96年
    12月14日支付工資100萬元云云。惟被告未提出任何證據以
    玆證明因系爭工程另行支付原告100萬元，且其所提出之系
    爭工程支出明細亦無此項100萬元之支出，足認被告所辯並
    非實在。
  (十)被告再以原告另向被告承攬之中雲B區開發工程即雲供355號
    管路工程，因依配電管路工程挖掘抽驗要點第6條第1款之條
    文規定，管路澆灌混凝土之厚度不符規定時，其當日所施工
    部分需全部挖除重作。原告施作後經挖掘抽驗，發現「混凝
    土下方未包覆塑膠管、塑膠管裸露」，抽驗結果不合格，需
    挖除重做，此部分經業主不計價扣款，此乃原告施工品質不
    良所衍生之費用，因該部分施工品質不良打除重做，經業主
    竣工結算後扣除部分工程款，認原告溢領5,380,578元之工
    程款云云。惟被告所提出台灣電力股份有限公司雲林區營業
    處95年1月17日雲區設查發字第9501002號函，係由業主台灣
    電力股份有限公司雲林區營業處，發函給包商德昌營造股份
    有限公司，該函謂「台灣電力公司配電管路工程挖掘抽驗要
    點」列入契約之特定條款（契約附件27）等語，係指台灣電
    力股份有限公司雲林區營業處與德昌公司間之工程契約而言
    。但台灣電力公司配電管路工程挖掘抽驗要點並非兩造間工
    程契約之附件。是以，被告以台灣電力股份有限公司對德昌
    營造股份有限公司所提出應改善之要求，以及「台灣電力股
    份有限公司配電管路工程挖掘抽驗要點」拘束原告，並無理
    由。被告另提出台灣電力股份有限公司雲林區營業處95年2
    月23日雲區工務發字第95020262Y號函，該函係台灣電力股
    份有限公司為「中雲B區開發工程－雲供355號管路工程」是
    否有轉包或分包情形，要求德昌營造股份有限公司提出說明
    ，與上開台灣電力股份有限公司雲林區營業處95年1月17日
    雲區設查發字第9501002號函所指部分施工經抽驗不合格，
    係屬二事。從而，被告徒以95年2月23日雲區工務發字第950
    20262Y號函上載有「…二、因本工程之現場領班鍾文湧君於
    95年1月27日洽本處工程協調時，曾表示本工程係由該君所
    負責施工…」等語，率然主張原告即為95年1月17日雲區設
    查發字第9501002號函所指抽驗不合格部分之施工者，即非
    可採。實則，原告已完全依照被告所提供之施工圖面完成施
    工，此由該工程業經驗收，可資證明。原告否認有施工不良
    之情形。被告主張抵銷之數額若干，該抽驗不合格部分，是
    否在原告施工範圍等，其均未主張或舉證證明之。再者，被
    告所提出之結算明細表，既未詳列各種款項之細目，亦未提
    出任何足以說明其各項金額係如何計算得出之依據，僅粗略
    列出被告自行認定之金額，實難令人採信，對於被告結算明
    細表所列之金額，原告否認其真實性，並且原告亦否認原告
    所承攬之中雲B區開發工程，有施工品質不良之情事。退步
    言之，縱使中雲B區開發工程，實際結算後之工程款有超逾
    契約約定之工程款總額，應係材料費用上漲所致，如上所述
    ，依契約規定，材料費用應由被告負擔，既應由被告自行負
    擔，則被告將超逾契約約定之材料費用主張由原告負擔，並
    要求原告應返還溢領之工程款，甚而主張與系爭工程被告所
    積欠原告之工程款互為抵銷（被告已撤回抵銷之表示，並為
    原告所同意），均無理由。再者，原告在該工程亦僅負責施
    作，僅向被告請領工資，被告主張未施作部分之級配數量，
    所牽涉者係材料款，此由「減少金額0000000」之記載係列
    在材料款內，即可證明。原告未向被告請領材料款，被告卻
    將少計價之材料款數額轉嫁原告顯乏所據，被告復稱原告勞
    工保險部分由被告代為投保，要求扣除勞保保費，原告否認
    由被告代為投保一節，亦不同意被告扣除上開款項之請求。
  (十一)綜上，被告迄今有工資尾款8,514,405元、無法律上原因之
    扣款279,632元，總計8,794,037元，尚未給付、返還原告。
    原告多次催請被告給付、返還，被告屢屢藉詞拒絕。為此，
    原告爰依系爭工程契約法律關係提起本件訴訟。並聲明：1.
    被告應連帶給付原告8,794,037元及自起訴狀繕本送達翌日
    起至清償日止按年息百分之5計算之利息。2.訴訟費用由被
    告負擔。3.願供擔保，請准宣告假執行。
三、被告則以：
  (一)系爭工程因材料款金額龐大，原告僅係一土木包工業，材料
    供應商不願與之簽約，原告乃轉而要求被告與材料供應商簽
    約，但購買材料、簽收材料、管理使用材料均由原告為之，
    從而被告應給付予原告之工程款，自應先扣除被告支付予材
    料供應商之材料款。兩造所訂工程契約書付款辦法第10 至
    第12條明確記載本工程使用之各項材料由乙方（即原告）簽
    認後，由甲方（即被告）與供貨材料商簽訂合約。材料供應
    商請款須經原告簽認後，其貨款由被告依材料供貨合約先行
    支付。又系爭工程總價均包含材料款及工資，原告係以連工
    帶料之價格向被告承包，兩造工程合約中另列工資部分，旨
    在方便原告依工程進度向被告請款。系爭工程之材料，均由
    原告合併向材料廠商訂貨、點收、請款簽認，並由原告在工
    地設置臨時工務所，集中保管材料。建造工務所之費用388,
    542元，由被告支付予嘉原企業行，該工務所係由原告自行
    召商建造，被告只是代為支付建造費用料入工區內由原告負
    保管責任，且材料商出貨，皆由鍾文湧或其僱用之員工劉益
    昇、陳楚揚點收，並在出貨單上客戶簽收欄簽名；材料商請
    款亦經鍾文湧在支出申請單工地主任欄簽章確認，亦可證契
    約總價並非僅有工資。證人戊○○為嘉原企業負責人，曾受
    鍾文湧僱用搭建系爭工程臨時工務所。渠於98年10月27 日
    到庭證稱：「我是替原告搭建工地圍籬、工寮讓工人休息的
    地方，我在92、93年的時候，地點在烏日成功嶺對面，…我
    後來有收票，票也有兌現，…我都是向原告負責，收到彰晟
    兩張支票，金額共38萬多，兩張金額相同，發票日壹張是4
    月份，壹張6月份。」、「請款資料及材料單確實是我提出
    去請款用的，也確實有收到支票簽收單上所記載的支票沒有
    錯。」、「（問：搭建工寮是何人與你洽談施工地點及工程
    內容及工程價錢？）是原告。」、「（問：後來工寮拆除後
    如何處理？）都是原告的車去搬運的，我負責拆除我沒有搬
    運。（問：工寮工程款都已經結清？是的。」、「（問：做
    好後有無去過工務所辦理請款？）應該是沒有。請款我都是
    約在原告弟弟的住處。」等語明確，再者，前開支出申請單
    工地主任欄有鍾文湧之簽名，請款單上方有鍾文湧或鍾先生
    之抬頭，93年元月份那張並有鍾文湧之簽名，材料單上方有
    鍾文湧先生或鍾先生之抬頭，因此兩造所訂工程契約書之契
    約金額為連工帶料之金額，並非只有工資金額。
  (二)況系爭工程中機械工資亦由原告負擔，依兩造工程契約書中
    付款辦法第3條載明付款辦法，「工資請款100%現金票。機
    械工資請款50%現金票+50%期票30天」。由此可知機械工資
    係包含於工資內，應由原告負擔。施工機具及操作人員如起
    重機、挖土機、山貓、吊卡車、鑽孔機具等及其操作人員均
    由原告僱用，原告係向被告承攬系爭工程，並非單純提供人
    力予被告僱傭，此由兩造工程契約書工程數量表中記載人孔
    、手孔、交接基礎台、屋外基礎台等項目之單價及數量，而
    非記載多少人力、每人每日工資多少，可知機械工資係包含
    於工資內，而本件工程須藉機械之力量始可完成，單憑人力
    則無法完成。被告所提支出申請單承包商領款認簽章欄內記
    載（郵寄），係指被告代原告支付予機具施作廠商之機械工
    資（含操作人員）。原告辯稱本件工程之工資，僅為「鍾文
    湧工資8成款」部分，此乃不實在。證人丙○○係三菱起重
    工程行負責人，為受鍾文湧僱用之系爭工程機械工資下包，
    渠於98年10月27日到庭證稱「我與原告比較熟識。我是作吊
    車的，原告有叫我的車，地點是成功嶺對面，我去吊人孔，
    我去了好幾次，我只有去成功嶺對面的工地吊過，款項是原
    告叫我直接對被告請款，我直接將發票還有簽帳單於每個月
    月底寄給被告請款，被告再開支票寄給我，所有的款項都已
    經結清了。」、「支票簽收單上簽收欄是我們工程行的印章
    ，簽單是我們公司做完後給工地的人員簽收後，我寄去給被
    告請款的資料，這是其中一次的請款。」、「我不認識黃甲
    一、方映智二人。」、「（問：你在吊人孔的時候是受誰的
    指揮？）現場工地的人是原告這邊的員工。」等語明確。再
    者，前開支出申請單工地主任欄有鍾文湧之簽名，且請款單
    （簽單）上方有「興勇」字樣之抬頭，簽名欄有原告之員工
    劉益昇之簽名。
  (三)再兩造所訂工程契約書付款辦法第9條明確記載，本契約單
    價適用至本工程完工，原告不得因物價波動或其他因素而要
    求調整單價。被告雖考量為期雙方合作之和諧，曾與原告協
    議，但協議並未成立，兩造就系爭工程並無物價調整款之協
    議。況原告以營建原物料價格大漲，向被告請求物價調整款
    2,890,010元，及中三69KV、中二3-1標、中二3-2標等三件
    工程，被告皆已連工帶料結算工程款予原告。由此顯見原告
    係以連工帶料之價格向被告承包系爭工程。
  (四)至於兩造工程合約中另列工資部分，旨在方便原告依工程進
    度向被告請款，而工程保留款亦以工資數額為計算標準，從
    而材料款與工資款無法分開計列。系爭工程結算，均如結算
    明細表所示。其中契約金額係指兩造簡易工程合約書中連工
    帶料之金額，結算金額係指連工帶料實作實算之金額，工程
    支出係指材料款及工資之支出，結餘款係指扣除工程保固金
    後被告應支付予原告之金額。
  (五)再者，以系爭中二電信工程為例，若以連工帶料方式計算，
    實作總價減工程保固金減已支付之材料款減已支付之工資款
    後之結餘款，即為被告應給付原告之金額，依此方式計算，
    則被告應給付原告473,660元（計算式：12,984,014-169,83
    9-7,841,787-4,498,728=473,660），然若單以工資部分計
    算，則實作工資總價減工程保固金減已支付之工資款之餘額
    ，即為被告應給付原告之金額，依此方式計算，則被告應給
    付原告之金額為377,240元（計算式：5,045,807-169,839-4
    ,498,728=377,240），比較兩種計算方式，以連工帶料之計
    算方式，對原告較有利，因節省材料之利益歸於原告。其他
    之工程亦然，因此，系爭工程實作工資詳如附表二「實作工
    資」欄所示，此為原告所不爭執，復依兩造工程契約書付款
    辦法第8條明確記載，本工程數量依據與業主結算數量為計
    價。因系爭工程實做總價比契約總價減少7,955,439元，從
    而實做總價扣除3%工程保固金，扣除已支付之材料款及已支
    付之工資款，即為實做總價結餘款，此實做總價結餘款即為
    被告應給付予原告之工程款為2,338,283元（計算式：115
    ,065,074－1,198,275－79,735,628－31,792,888＝2,338,2
    83），故系爭工程被告應給付予原告之工程款為2,338,283
    元。然若單以工資結算，則系爭工程被告應給付予原告之工
    程款為2,468,241元，其計算式附表二所載。
  (六)中三69KV工程款已於94年7月1日結清尾款，並經原告法定代
    理人鍾文湧之配偶楊玉雪在支出申請單上承包商領款認簽章
    欄簽名，另中二3-1標、中二3-2標工程款亦已於93年10 月
    25日結清尾款，並經楊玉雪在支出申請單上承包商領款認簽
    章欄簽名。而本件之工程係由德昌公司向內政部土地重劃局
    承攬後，將其中管線預埋部分分包予被告，被告再轉包予原
    告連工帶料承包。惟系爭中三69KV扣款部分，乃係92年5 月
    30日貝爾3月試驗費、環氧脂抗壓、黏著力強度、粒料篩分
    析、鋼筋拉力及彎曲、8mm尼龍繩試驗等部分共13,965元，
    此等部分皆屬材料檢驗費用，依工程契約書注意事項第6條
    規定，此等費用應由原告負擔；分別於93年1月29日、96年4
    月9日、94月4年11日等三次租工扣款，因施工後，工地現場
    遺留有土方，原告未清除，德昌公司代為僱工清除，僱工費
    用德昌公司向被告扣款，被告乃將扣款轉嫁予原告，至於其
    他項目，皆係本件工程所衍生之費用，由被告先行墊付，而
    原告係連工帶料承包，故此等費用應由原告負擔，故被告向
    原告扣款；峻工圖製作、工程拍照圖、簽證費，皆係本件工
    程所衍生之費用，由被告先行墊付，而原告係連工帶料承包
    ，故此等費用應由原告負擔，故被告向原告扣款；工地意外
    保險費，係被告代原告支付之原告工人工地意外保險費，屬
    勞工安全衛生費用，依工程契約書注意事項第6條規定，此
    一費用應由原告負擔。又原告稱系爭中二3-1標工程，93 年
    8月10日被告向其扣貝爾請款文書費61,555元、系爭中二3-2
    標工程，93年8月10日被告向其扣貝爾請款文書費30,507 元
    ，然被告並未向原告扣取此二項款項。是中三69KV、中二3-
    1標、中二3-2標等三項工程均已結清工程款，並無不明扣款
    之情事。綜上，系爭工程經核算結果，被告尚未給付原告之
    工程款為2,338,283元，原告之主張容有誤會等語置辯。並
    聲明：1.原告之訴及其假執行均駁回。2.訴訟費用由原告負
    擔。3.如受不利判決，請准供擔保免為假執行。
四、查原告主張其於91年9月20日與被告簽訂工程合約書，承攬
    中二電信工程、中三電信工程、中二資訊工程、中三資訊工
    程、中二電力工程、中三電力工程、中三69KV工程、中二3-
    1標工程、中二3-2標工程，上開工程原告已分別於94年9月
    （中二部分）、10月（中三部分）完工，並經被告驗收完成
    等情，業據其提出工程契約書、工地安全衛生公約、切結書
    、工程保固保證金保證書、工程數量表第一頁、第二頁、工
    程明細表為證，復為被告所不爭執，原告之上開主張堪信為
    真。
五、又查，各系爭工程契約書第一頁項目中所載之單價金額即為
    契約書後附工程數量表第一頁之合計總額，此金額包括材料
    款及工資款在內，惟工程數量表第二頁之金額僅為工資款部
    分之計算，此為兩造所是認；又工程契約書付款辦法約定，
    第(2)條：工資每次請款應扣除實做完成數量估驗金額之20%
    為保留款，並應依估驗金額附足發票憑證，其保留款經業主
    、甲方（即被告）驗收合格，結算後付17%，餘3%為工程保
    固金於期滿無誤無息退還乙方（即原告）。第(3)條：工資請
    款100%現金票。機械工資請款50%現金票＋50%期票30 天。
    第(10)條：本工程使用之各項材料由乙方簽認後，由甲方與供
    貨材料商簽訂合約。第（）條：材料供應商請款需經乙方
    簽認後，其貨款由甲方依材料供貨合約先行支付。故由上開
    工程數量表特別將工資部份於第二頁另行計算其金額，而契
    約付款辦法復僅約定原告得向被告請領之款項為工資，材料
    部分則由被告負責與供貨材料商訂約並付款等情形可知，系
    爭工程並非連工帶料，即工程相關之材料款項並非原告應負
    責支付之項目，況依契約約定材料款項既係由被告直接支付
    與材料商，縱使系爭工程契約為連工帶料，則被告支付之材
    料費用亦與應支付與原告之工資款項無涉，是被告辯稱系爭
    工程契約為連工帶料及材料費用應視為已支付與原告之工資
    款項均無理由。
六、另查，依工程契約書付款辦法第(2)條之約定：「工資每次請
    款應扣除實做完成數量估驗金額之20%為保留款，並應依估
    驗金額附足發票憑證，其保留款經業主、甲方（即被告）驗
    收合格，結算後付17%，餘3%為工程保固金於其滿無誤無息
    退還乙方（即原告）」，足認工資之計算應以原告實做完成
    數量估驗之金額為準，各系爭工程以實作完成經竣工驗收結
    算之工資款項，經兩造會算結果均同意為中二電信部份5,04
    6,095元、中三電信部份7,658,259元、中二電力部份7,925,
    185元、中三電力9,886,345元、中二資訊部分1,933,120元
    、中三資訊部分3,010,400元，總計35,459,404元無訛，故
    以上開實做工資金額扣除3%工程保固金後，系爭工程被告應
    支付予原告之工資款項總計應為34,395,621元，原告起訴時
    主張被告已支付之工資款項如附表一所示，總計為29,785,8
    77元（原告嗣後變更減縮其自認之金額，未提出證據以明之
    無足採），惟被告辯稱其已支付原告之工資款項為如附表二
    所示總計為31,792,888元，兩造之差異在於被告將其支付予
    他人之款項及其遭業主德昌營造股份有限公司（下簡稱德昌
    公司）扣款之金額，均算入其已支付原告之工資款項中，因
    此應審認者為被告依此方式計算有無理由。
七、經查，依工程契約書付款辦法第(3)條約定之工資分為工資及
    機械工資，故如與工人施工相關，並為原告所雇用之第三人
    或機械，且此類費用並非材料亦非原告與廠商直接訂約交易
    者，即無依契約第（）條須由原告簽認之適用，應屬工資
    及機械工資之一部分。又依系爭工程契約書附件(一)工程承攬
    約定事項第四條：工地設備：乙方（即原告）對於工人之食
    宿醫藥衛生等須有充份設備，…。可知，設置與工人食宿醫
    療衛生相關之設備為原告應負之義務，而臨時工務所及工寮
    宿舍為處理工務及工人休息之用，則此部分之搭建費用及電
    費等自應由原告負擔，而僱用起重機吊人孔及搭建圍籬等亦
    應與施工事務及安全事項相關，原告亦應負責，系爭工程中
    二電力及中三電信部分經第三人嘉原企業行，於93年4月1日
    請領搭建臨時工務所費用388,542元及91年9月27日搭建圍籬
    費用354,375元，搭建臨時工務所及工寮暨圍籬係原告僱請
    嘉原企業行所施作，並要求嘉原企業行向被告請款，另原告
    雇用吊車吊人孔之情形亦同，此有被告提出嘉原企業行申請
    款項之請款資料、估價單、支票簽收單及三菱起重工程行之
    支票簽收單、簽單等附卷可按，復經證人嘉原企業行戊○○
    及三菱起重工程行丙○○到院證述屬實，因此搭建工務所、
    工寮、圍籬及使用電費暨吊人孔、人孔鑽心均可認與施工有
    關，被告辯稱此部份應屬工資之一部分難謂無據，故(1)中二
    電信部份吊人孔、人孔鑽心合計23,814元；(2)中三電信部份
    設置臨時工務所及宿舍費、電費、吊人孔、鑽孔合計414,87
    6元（另購置機具16,350元及運費102,000元部份，依據支出
    明細表記載為購買塑膠管、汽油引擎抽水機所支出，應屬材
    料費用）；(3)中二資訊部分藍振榮手孔人21,500元；(4)中三
    資訊部分工人勞健保124,070元，依系爭工程契約書附件(三)
    切結書第2.條約定：立切結書人及所屬人員在工地內絕對遵
    守「勞工安全衛生工作守則」之有關規定包含應自行辦理參
    加勞工保險…等，該切結書為原告所立，因此原告應為其雇
    用之工人參加勞健保所支出之費用，自應由原告負擔，此部
    分費用及手孔鑽心費用144,020元，應由原告支出；(5)中二
    電力部份三菱起重工程行起重費、設置臨時工務所及宿舍暨
    電費合計507,476元；(6)中三電力部份臨時工務所及宿舍臨
    時電安裝暨水電設備、人孔鑽心、勞健保、鑽孔費、工資（
    挖土機、鏟土機、卡車、貨車人工費用）、板車輾壓機6趟
    合計228,9 37元等等，總計1,340,623元均可認屬工資一部
    分，為原告應負擔而由被告代為支付者；至於各工程中德昌
    扣款部分，被告提出之德昌公司營業人銷貨退回進貨退出或
    折讓證明單上僅有工程名稱，全未記載扣款原因及支出證明
    ，自無所據。綜上，以原告自承被告已支付之工資款項0000
    0000元，加計原告應負擔之1,340,623元，總計31,126,500
    元為被告已給付予原告之工資款項，此與被告應支付與原告
    之工資款35,459,404元相扣除後，原告尚得請求被告給付之
    工程款為4,332,904元，逾此部分之請求即屬無據。
八、再查，中二3-1標及中二3-2標工程部分，原告主張被告分別
    扣款61,555元及30,507元，被告則否認之。經查，原告之代
    理人楊玉雪於93年10月25日就上開二筆工程與被告結算時，
    結算金額二標合計為12,271,227元，被告歷次已支付原告之
    款項合計為1,1970,132元，原告於當日請領301,095元，雙
    方會算後扣除3-2標租工7,200元，由楊玉雪簽收現金及期票
    金額合計29,389元，此有經楊玉雪領款簽章之支出申請單附
    卷可按，是此二筆工程被告應支付與原告之款項，既經兩造
    會算同意簽認無訛，自無原告所稱遭被告扣款尚有款項未支
    付之情事存在，自堪認定；又中三69KV工程部分被告自承確
    實有如原告所主張之扣款項目及金額187,570元，惟觀其扣
    款項目為德昌扣款、竣工圖製作、工程拍照圖、簽證費、工
    地意外保險費等，其中德昌扣款、竣工圖製作、工程拍照圖
    、簽證費等，均無證據足以證明為原告應支付之款項，而工
    地意外保險費部分，系爭工程合約書附件(一)工程承攬約定事
    項第十四條固約定原告應確實遵照行政院勞工委員會之勞工
    安全衛生法有關規定作業，惟勞工安全衛生法相關法令並無
    雇主應為勞工投保工地意外險之規定，兩造亦無此保險費應
    由何人負擔之約定，被告自行支付此部分意外保險費，難謂
    係為原告代墊支付，其要求原告償還亦無理由，因此原告主
    張中三69KV工程部分被告尚有工程款187,570元未給付洵屬
    有據。
九、綜上所述，原告依系爭工程契約尚得請求被告給付工程款合
    計為4,520,474元。從而，原告請求被告應給付4,520,474元
    及自起訴狀繕本送達被告翌日即98年2月14日起至清償日止
    按年息百分之五計算之利息，為有理由，應予准許，逾此部
    分之請求為無理由，應予駁回。
十、兩造陳明願供擔保，聲請宣告假執行及免為假執行，就原告
    勝訴部份，均核無不合，爰分別酌定相當之擔保金額宣告之
    ；其餘假執行之聲請，因訴之駁回而失所附麗，不予准許，
    併此敘明。
十一、結論：本件原告之訴為一部有理由、一部無理由，並依民
      事訴訟法第79條、第390條第2項、第392條第2項，判決如
      主文。
中    華    民    國    99    年    8     月    31    日
                  民事第一庭    法  官  黃倩玲
以上正本係照原本作成。
如對判決上訴，應於判決送達後20日內向本院提出上訴狀。如委
任律師提起上訴者，應一併繳納上訴審裁判費。
中    華    民    國    99    年    8     月    31    日
                                書記官  黃幼華
附表一：
┌────┬──────┬─────┬──────┬─────┬─────┐
│工程名稱│契約工資總價│3%工程    │  實作工資  │已付工資  │尚積欠工資│
│        │            │保固金    │            │          │          │
├────┼──────┼─────┼──────┼─────┼─────┤
│中二電信│ 5,661,306  │  169,839 │  5,046,095 │4,528,885 │962,582   │
├────┼──────┼─────┼──────┼─────┼─────┤
│中三電信│ 8,319,358  │  249.581 │  7,658,259 │6,892,490 │1,177,287 │
├────┼──────┼─────┼──────┼─────┼─────┤
│中二資訊│ 2,251,300  │   67,539 │  1,933,120 │1,531,520 │652,241   │
├────┼──────┼─────┼──────┼─────┼─────┤
│中三資訊│ 3,291,000  │  166,539 │  3,010,400 │2,447,520 │2,928,511 │
├────┼──────┼─────┼──────┼─────┼─────┤
│中二電力│ 7,946,500  │  238,395 │  7,925,185 │7,431,362 │276,743   │
├────┼──────┼─────┼──────┼─────┼─────┤
│中三電力│ 10,221,750 │  306,653 │  9,88,6345 │6,954,100 │2,960,997 │
├────┼──────┼─────┼──────┼─────┼─────┤
│合    計│37,691,214  │1,198,274 │ 35,459,404 │29,785,877│8,958,361 │                                                │
└────┴──────┴─────┴──────┴─────┴─────┘
附表二：
┌────┬──────┬─────┬──────┬─────┬─────┐
│工程名稱│契約工資總價│3%工程    │  實作工資  │已付工資  │尚積欠工資│
│        │            │保固金    │            │          │          │
├────┼──────┼─────┼──────┼─────┼─────┤
│中二電信│ 5,661,306  │169,839   │  5,046,095 │4,495,728 │   377,528│
├────┼──────┼─────┼──────┼─────┼─────┤
│中三電信│ 8,319,358  │249,580   │  7,658,259 │7,427,411 │    18,732│
├────┼──────┼─────┼──────┼─────┼─────┤
│中二資訊│ 2,251,300  │ 67,539   │  1,933,120 │1,783,871 │    81,710│
├────┼──────┼─────┼──────┼─────┼─────┤
│中三資訊│ 3,291,000  │166,269   │  3,010,400 │2,517,836 │   326,295│
├────┼──────┼─────┼──────┼─────┼─────┤
│中二電力│ 7,946,500  │238,395   │  7,925,185 │6,686,196 │ 1,000,594│
├────┼──────┼─────┼──────┼─────┼─────┤
│中三電力│ 10,221,750 │306,653   │  9,88,6345 │7,787,846 │ 1,700,846│
├────┴──────┴─────┴──────┴─────┼─────┤
│96年12月14日支付工資                              1,000,000 │-1,000,000│
├────┬──────┬─────┬──────┬─────┼─────┤
│        │            │          │            │          │          │
│合    計│37,691,214  │1,198,275 │ 35,459,404 │31,792,888│ 2,468,241│                                                │
└────┴──────┴─────┴──────┴─────┴─────┘

司法院資訊處製作；財團法人民間司法改革基金會備份。
